臺灣高等法院臺南分院刑事裁定　 九十四年度交抗字第八七號
抗告人即
受處分人　甲 ○ ○
上列抗告人因違反道路交通管理處罰條例案件，不服臺灣嘉義地
方法院中華民國九十四年一月三十一日裁定（九十四年度交聲字
第十二號），提起抗告，本院裁定如下：
    主    　文
抗告駁回。
　  理      由
一、抗告意旨略稱：本件車禍之發生並非抗告人所願，且非抗告
    人所能預期，抗告人當時離開車禍現場，係因心中畏懼，非
    畏罪潛逃或心存僥倖。抗告人現仍服役中，經員警傳訊時即
    依規定到案，犯後頗具悔意，亦向檢警坦承違規犯行，並經
    檢察官緩起訴在案，事後亦與被害人達成和解賠償其損失。
    抗告人既已坦承違規行為且非故意為之，則不應依道路交通
    管理處罰條例第六十二條第一項後段吊銷抗告人駕駛執照，
    應依同條前段規定吊扣駕駛執照三至六個月較為合理，懇請
    鈞院衡酌抗告人犯後態度、年紀尚輕及吊銷駕照對抗告人日
    後之影響等情，撤銷原裁定，科以較輕之處罰云云。
二、按道路交通管理處罰條例第六十二條第一項規定，汽車駕駛
    人，駕駛汽車肇事致人受傷或死亡，應即採取救護或其他必
    要措施，並向警察機關報告，不得駛離；違者吊扣其駕照三
    個月至六個月；逃逸者吊銷駕駛執照。又汽車駕駛人依第六
    十二條第一項之規定吊銷駕駛執照者，終身不得考領駕駛執
    照，同條例第六十七條第一項亦定有明文。而本條之規範目
    的在增進行車安全，保護他人權益，以維持社會秩序，亦經
    司法院大法官釋字第二八四號、第五三一號解釋在案。
三、經查：
(一)抗告人甲○○並不否認有於九十三年九月四日上午九時三十
    分左右，駕駛車牌號碼ＥＹ—九０九六號自用小客車，行經
    嘉義市○○路與林森西路之交岔路口時，因行車不慎而撞傷
    被害人李舢和等情，並於偵查中坦承：「（詳細經過？）當
    時我駕駛一部白色自小客車車號ＥＹ─九０九六號，沿忠孝
    路由北向南，行經該路口要右轉林森西路時，對方騎機車跟
    我同方向行駛，到路口也是要右轉，當時我有抽煙，因煙掉
    在褲襠上，我緊張動了方向盤一下，所以車子偏了，我有聽
    到碰一聲．．」、「（為何撞到人還逃逸？）我知道撞到人
    ，但是因為我向人借車要趕著去向我朋友拿我的東西，因為
    朋友要去台北在火車站等我。」及「是我自小客車的右前輪
    擦撞到對方機車左後方」等語（見九十三年度偵字第六四四
    三號偵卷第七、九、十六頁），而被害人李舢和於偵查時亦
    指證：「我．．被對方開車從後面追撞，我機車後面被撞，
    尾部燈及後面側板都損毀，後輪移位。」、「對方沒有停下
    來跟救助。」、「（如何查到對方？）報警，我有記下對方
    車牌號碼。」等語明確（見同上偵查卷第八頁），此外復有
    道路交通事故現場圖、道路交通事故調查報告表、現場照片
    十六張及診斷證明書一紙等在卷可稽，是抗告人於上開時、
    地駕車撞傷被害人李舢和逃逸，堪以認定。
(二)抗告人固辯稱：其未逃逸，只是趕著向朋友拿東西所以駛離
    現場等語，惟事故發生當時，抗告人坦承聽到「碰」一聲且
    知道有撞到人，而由道路交通事故調查報告表所附之事故現
    場圖顯示，李舢和機車遭抗告人撞擊後之倒地刮地痕長達五
    公尺，且觀諸抗告人自小客車右前車頭之撞擊部位照片二張
    （見警卷第二十二頁），可知前開自小客車右前車頭（右前
    輪前方）保險桿處存有明顯撞擊痕跡，該撞擊處烤漆遭嚴重
    刮落，範圍不小等情形，足見當時碰撞力道甚大，抗告人竟
    未下車查看車身或被害人，亦未徵求被害人同意即自行離去
    ，顯見其有逃逸之故意。又抗告人前揭駕車肇事致人受傷、
    未採取救護等必要措施而逃逸之行為，並經臺灣嘉義地方法
    院檢察署檢察官以九十三年度偵字第六四四三號緩起訴處分
    書為緩起訴處分在案，期間為一年，亦有上開緩起訴處分書
    附卷可憑，足可認抗告人確有駕車肇事致人受傷且未採取救
    護措施而逃逸之情。抗告人所辯，誠難採信。
(三)按道路交通管理處罰條例第六十二條第一項規定之目的既在
    於維護交通安全，加強救護，減少被害人之死傷，並促使駕
    駛人肇事後能對被害人即時救護，則汽車駕駛人駕車肇事後
    ，依照前述規定即有「停留現場」及「照顧救護受傷之被害
    人」等義務，不能任意離去，而抗告人肇事後竟率然棄此等
    義務於不顧，顯已違反法律課以之義務，自有處罰之必要。
    又抗告人雖經檢察官緩起訴，但依大法官釋字第五０三號解
    釋意旨，若處罰之性質與種類不同，必須採用不同之處罰方
    法或手段，以達行政目的所必要者，並不構成重複處罰，亦
    即無違一事不二罰之原則，本件緩起訴處分命抗告人立悔過
    書並科予抗告人支付公益團體一定金額，與行政之吊銷駕照
    處分，其處罰之性質、種類、手段均不同且係達成行政目的
    所必要，自得併罰之。至其與被害人達成和解，亦僅屬民事
    賠償問題，與行政責任之行政罰有不同，不得據此而免除行
    政責任。另抗告人指稱吊銷駕駛執照之處分過重一節，因道
    路交通管理處罰條例第六十二條第一項規定係立法者明文賦
    予其法律效果，該當如何之構成要件即應賦予如何之法律效
    果，行政機關並無裁量餘地，抗告人肇事致人受傷而逃逸，
    行政機關依法吊銷其駕駛執照，並無不當，抗告人所指容有
    誤解，附此敘明。
四、綜上所述，抗告人於上開時、地違規駕車致人受傷後逃逸之
    事實足可認定。原審認處分機關依道路交通管理處罰條例第
    六十二第一項後段及第六十七條第一項規定，裁處抗告人吊
    銷駕駛執照，並終身不得考領駕駛執照，於法並無不合，駁
    回抗告人之異議。本院經核原裁定認事用法尚無不當。抗告
    人提起抗告猶執前詞，指摘原審裁定違法，為無理由，應予
    駁回。
五、據上論斷，應依道路交通案件處理辦法第二十六條、刑事訴
    訟法第四百十二條，裁定如主文。
中　華　民　國　　94　　年　　　8　　　月　　 10　　　日
　　　　　　刑事第一庭審判長法官　黃　崑　宗
　　　　　　　　　　　　　　法官　田　平　安
　　　　　　　　　　　　　　法官　蔡　長　林
以上正本證明與原本無異。
不得再抗告。
　　　　　　　　　　　　　書記官　李　培　薇
中　華　民　國　　94　　年　　　8　　　月　　11　　　日
